臺灣高等法院刑事裁定
108年度毒抗字第363號
抗  告  人  姚昌宏  


上列抗告人即被告因違反毒品危害防制條例案件，不服臺灣基隆
地方法院中華民國108年11月19日所為108 年度毒聲字第71號裁
定（聲請案號：臺灣基隆地方檢察署108年度聲觀字第59號、108
年度毒偵字第1582號），提起抗告，本院裁定如下：
    主  文
抗告駁回。
    理  由
一、原裁定意旨略以：抗告人即被告姚昌宏（下稱被告）於民國
    108年3月28日凌晨1時許，在基隆市仁愛區吉祥大樓7樓之網
    咖內，以將甲基安非他命置入玻璃球吸食器內加熱燒烤，吸
    食所產生煙霧之方式，施用第二級毒品甲基安非他命1次之
    犯行，業經被告於警詢及偵查中均坦承不諱，且被告於同年
    月29日23時40分許，在桃園市政府警察局保安警察大隊親採
    封緘之尿液，經送台灣檢驗科技股份有限公司檢驗結果，確
    呈安非他命、甲基安非他命陽性反應等情，有桃園市政府警
    察局被採尿人暨毒品真實姓名與編號對照表（尿液編號：10
    8偵-0402）、台灣檢驗科技股份有限公司108年4月15日出具
    之報告編號UL/2019/00000000號濫用藥物檢驗報告各1份在
    卷可參。本案事證明確，堪認被告自白與事實相符，被告施
    用甲基安非他命之犯行，洵堪認定。本件聲請並無不合，應
    予准許。爰依毒品危害防制條例第20條第1項、觀察勒戒處
    分執行條例第3條第1項規定，裁定將被告送勒戒處所觀察、
    勒戒，其期間不得逾2月等語。
二、抗告意旨略以：我於桃園被驗出毒品反應後，就沒有再施用
    任何毒品，目前已正常上班，家中尚有家人待扶養，因為只
    開過一次簡易庭，希望再給我一次機會，給予戒癮治療之機
    會等語。
三、按犯毒品危害防制條例第10條之罪者，檢察官應聲請法院裁
    定，令被告入勒戒處所觀察、勒戒，其期間不得逾2月，毒
    品危害防制條例第20條第1項定有明文。又按87年立法通過
    之毒品危害防制條例，於立法理由中表示施用毒品者，除係
    刑事法意義之犯人外，並具有病人之特色。97年4月30日修
    正公布、同年10月30日施行之毒品危害防制條例第24條第1
    項規定：「本法第20條第1項之程序，於檢察官先依刑事訴
    訟法第253條之1第1項、第253條之2之規定，為附命完成戒
    癮治療之緩起訴處分時，不適用之」。對於「初犯」及「5
    年後再犯」毒癮治療方式，採行「觀察、勒戒」與「緩起訴
    之戒癮治療」並行之雙軌模式。前者係以監禁式治療為特色
    ，目的在求短時間內隔絕施用毒品者之毒品來源，務使其專
    心戒除毒癮；後者則係以社區醫療處遇替代監禁式治療，使
    尚未嚴重成癮或衷心戒毒之施用毒品者得以繼續其正常家庭
    與社會生活，避免其等因尋求戒癮治療而失去親情支持或被
    迫中斷學業、工作。又行政院依毒品危害防制條例第24條第
    3項授權而訂定「毒品戒癮治療實施辦法及完成治療認定標
    準」，明定戒癮治療之實施對象，為施用第一級毒品海洛因
    、嗎啡、鴉片及前開相類製品與第二級毒品者（第2條第1項
    ）；並規定被告有下列情事之一時，不適合為附命完成戒癮
    治療之緩起訴處分。但無礙其完成戒癮治療之期程者，不在
    此限：「一、緩起訴處分前，因故意犯他罪，經檢察官提起
    公訴或判決有罪確定。二、緩起訴處分前，另案撤銷假釋，
    等待入監服刑。三、緩起訴處分前，另案羈押或執行有期徒
    刑」（第2條第2項）。上開戒癮治療實施辦法即可作為裁量
    判斷之輔佐標準。是立法者既賦予檢察官選擇上述雙軌制度
    之權限，則檢察官之職權行使，法院原則上應予尊重，僅就
    檢察官之判斷有違背法令、事實認定有誤或其他裁量重大明
    顯瑕疵等事項，予以有限之低密度審查（本院107年法律座
    談會第22號審查意見及106年法律座談會第37號審查意見參
    照）。
四、經查：
（一）被告於上開時、地施用甲基安非他命1次，嗣為警查獲，
      經警採集其尿液送請前開公司確認檢驗後，確呈安非他命
      、甲基安非他命陽性反應等情，業經被告供述在卷（見臺
      灣桃園地方檢察署108年度毒偵字第2108號卷，下稱毒偵2
      108卷，第15、145至146、163頁），並有桃園市政府警察
      局被採尿人暨毒品真實姓名與編號對照表（尿液編號：10
      8偵-0402）、台灣檢驗科技股份有限公司108年4月15日出
      具之報告編號UL/2019/00000000號濫用藥物檢驗報告在卷
      可稽（見毒偵2108卷第139、153頁），足認被告上開施用
      第二級毒品之犯行明確。
（二）又被告前未曾因施用毒品經觀察、勒戒，此觀本院被告前
      案紀錄表即明。原裁定據檢察官之聲請，依毒品危害防制
      條例第20條第1項、觀察勒戒處分執行條例第3條第1項之
      規定，將被告裁定送勒戒處所觀察、勒戒，經核並無違誤
      。
（三）本件被告既未曾因施用毒品經觀察、勒戒，且檢察官於10
      8年3月30日偵訊時已就被告施用毒品之事實、有無執行過
      觀察、勒戒等節訊問被告（見毒偵卷第145至146頁），業
      已保障其基本陳述意見權利，被告復於檢察官詢以有無其
      他陳述時，即答稱：沒有（見毒偵卷第146頁）。從而檢
      察官依訊問結果，審酌各項情況後，未以緩起訴處分方式
      轉介被告前往醫療院所治療，循法律規定之原則，依毒品
      危害防制條例第20條第1項規定聲請觀察、勒戒，乃其適
      法職權之行使，尚難認其裁量有何違法或明顯失當之處，
      法院亦無從以戒癮治療替代。
（四）再參諸毒品危害防制條例所規定之觀察、勒戒處分，其立
      法意旨在幫助施用毒品者戒除毒癮，該處分之性質非為懲
      戒行為人，而係為消滅行為人再次施用毒品之危險性，目
      的在戒除行為人施用毒品之身癮及心癮措施；觀察勒戒係
      導入一療程觀念，針對行為人將來之危險所為預防、矯治
      措施之保安處分，以達教化與治療之目的，可謂刑罰之補
      充制度，從而毒品危害防制條例本身所規定之觀察、勒戒
      及強制戒治等保安處分，雖兼具自由刑之性質，卻有刑罰
      不可替代之教化治療作用，是對於施毒者有利不利之認定
      ，端在何種程序可以幫助施用毒品之人戒除施用毒品之行
      為，尚非由法院逕行認定緩起訴戒癮治療係對施用毒品者
      係較有利。則觀察、勒戒處分性質即非屬懲戒行為人，當
      無因行為人之個人、家庭因素或工作權受侵害而免予執行
      之理。
（五）從而，原審據檢察官之聲請，依毒品危害防制條例第20條
      第1項規定，裁定被告令入勒戒處所觀察、勒戒，核無違
      誤。
五、綜上，抗告意旨所指，尚乏所據。本件抗告為無理由，應予
    駁回。爰依刑事訴訟法第412條，裁定如主文。
中　　華　　民　　國　 108　　年　　12　　月　　27　　日
                  刑事第三庭    審判長法　官  張惠立
                                      法　官  張江澤 
                                      法　官  劉兆菊
以上正本證明與原本無異。
不得再抗告。
                                      書記官  陳佳微
中　　華　　民　　國　　108 　年　　12　　月　　27　　日